臺灣臺北地方法院交通事件裁定　　　　 95年度交聲字第458號
原處分機關　臺北市交通事件裁決所
異　議　人
即受處分人　甲○○
上列受處分人因違反道路交通管理處罰條例案件，對於臺北市交
通事件裁決所中華民國九十五年五月十一日所為之處分（原處分
案號：北市裁二字第裁二二－ＡＢＩ七○二二二七號），聲明異
議，本院裁定如下：
    主  文
異議駁回。
    理  由
一、按行為後法律或自治條例有變更者，適用行政機關最初裁處
    時之法律或自治條例。但裁處前之法律或自治條例有利於受
    處罰者，適用最有利於受處罰者之規定，為民國九十四年二
    月五日公布，自九十五年二月五日起施行之行政罰法第五條
    所明文規定。次按機慢車兩段左轉標誌，用以告示左轉機器
    腳踏車或慢車駕駛人應遵照號誌指示，在號誌顯示允許直行
    時先行駛至右前方路口之左轉待轉區等待左轉，俟該方向號
    誌顯示允許直行後，再行續駛，以兩段方式完成左轉，道路
    交通標誌標線號誌設置規則第六十五條第一項前段定有明文
    。又道路交通管理處罰條例所稱之汽車，依該條例第三條第
    八款規定，包括機器腳踏車在內。再機器腳踏車行駛之車道
    及轉彎，應依標誌或標線之規定行駛，修正前道路交通安全
    規則第九十九條第一項前段亦定有明文（按道路交通安全規
    則部分條文於九十五年六月三十日修正發布，並自九十五年
    七月一日起施行，修正後第九十九條第一項前段規定為「機
    器腳踏車行駛之車道，應依標誌或標線之規定行駛。」，第
    二項前段則規定「機器腳踏車行駛至交岔路口，其轉彎，應
    依標誌或標線之規定行駛。」，項次雖有變動，但規定內容
    之效果並無不同，僅將原條文內容分列至第一項前段、第二
    項前段分別規定耳）。「汽車駕駛人轉彎時，有左列情形之
    一者，處（銀元）二百元以上六百元以下罰鍰（即新臺幣六
    百元以上一千八百元以下罰鍰）：‧‧二、不依標誌、標線
    、號誌指示者。」，復為修正前道路交通管理處罰條例第四
    十八條第二款所明定（按道路交通管理處罰條例第四十八條
    於九十四年十二月二十八日修正公布，並自九十五年七月一
    日起施行，修正後將原條文列為第一項，並修正為「汽車駕
    駛人轉彎時，有下列情形之一者，處新臺幣六百元以上一千
    八百元以下罰鍰：‧‧二、不依標誌、標線、號誌指示。」
    ，條文內容除將罰鍰單位自銀元修正為新臺幣外，並未變更
    ），另汽車駕駛人駕駛汽車違反道路交通管理處罰條例第四
    十八條規定者，除應依該條所規定之罰鍰處罰外，並應予以
    記違規點數一點，亦經道路交通管理處罰條例第六十三條第
    一項第一款規定明確。末以行為人如係騎乘機車在設有機慢
    車兩段左轉標誌之道路上轉彎時，不依該標誌之指示以兩段
    方式完成左轉，嗣為警舉發，而在舉發通知單上所載之應到
    案日期前繳納罰鍰或到案提出申訴或陳述，經處罰機關調查
    後仍認定有上開違規行為者，依本件裁處時之修正前違反道
    路交通管理事件統一裁罰基準及處理細則（下稱修正前處理
    細則）第四十三條、第四十四條及修正前違反道路交通管理
    事件統一裁罰基準表（下稱修正前基準表）之規定，需對該
    行為人處以新臺幣（下同）六百元之罰鍰，並記違規點數一
    點。
二、本件異議人即受處分人甲○○於九十五年四月一日十六時十
    五分許，騎乘車牌號碼ＤＯＶ－一○九號（原舉發通知單及
    裁決書均將車牌號碼誤載為ＥＯＶ－一○九號，均應予更正
    為ＤＯＶ－一○九號）輕型機車，沿臺北市○○○路由南向
    北方向行駛，行經南京東路設有機慢車兩段左轉標誌之交岔
    路口時，未遵守光復北路前懸掛之「機慢車兩段左轉」標誌
    之指示以二段式之方式完成左轉，而逕行直接左轉南京東路
    往西方向行駛，適為在該處路口執勤之臺北市政府警察局松
    山分局交通分隊員警乙○○當場發現予以攔停，並認受處分
    人有違反修正前道路交通管理處罰條例第四十八條第二款規
    定之行為掣單舉發，並將舉發通知單交受處分人簽收，受處
    分人於應到案日期（九十五年四月十六日）前之九十五年四
    月六日向原處分機關提出申訴，經原處分機關請舉發單位即
    臺北市政府警察局松山分局調查結果，仍認受處分人有上開
    違規行為，原處分機關乃依修正前道路交通管理處罰條例第
    四十八條第二款（贅引第一項）、修正前處理細則第四十三
    條、第四十四條及修正前基準表之規定，於九十五年五月十
    一日以北市裁二字第裁二二－ＡＢＩ七○二二二七號裁決書
    裁處受處分人罰鍰六百元，且依同條例第六十三條第一項（
    漏引第一款）規定，記違規點數一點在案。
三、訊據受處分人對於上開時間騎乘機車沿臺北市○○○路由南
    往北行駛至光復北路與南京東路口交岔路口逕行左轉南京東
    路而未兩段式左轉行駛之事實坦認在卷，然矢口否認有任何
    違反道路交通管理處罰條例之行為，辯稱：自從其提出申訴
    後，上開地點才有設置機車兩段式左轉之標誌，之前其行駛
    該地多次亦均未兩段式左轉；又該處設有左轉車輛繼續行駛
    之告示牌標誌，其既係左轉車輛，當然可以繼續行駛；且Ｅ
    ＯＶ－一○九號非其所有之汽車牌照號碼，其車牌號碼為Ｄ
    ＯＶ－一○九號，故其並未違規云云。
四、經查：
    (一)受處分人確於上開時、地騎乘機車在設有機慢車兩段左
        轉標誌之道路上未依規定以兩段方式完成左轉之違規事
        實，業據證人即開單告發受處分人之員警乙○○於本院
        九十五年八月二十一日調查時，以具結擔保其供述之真
        實性並在負擔偽證罪之心理處罰狀態下證稱：受處分人
        違規之路口自九十四年七月起交通局即設置兩段式左轉
        的標誌，無論是光復北路要轉南京西路（南轉西）或南
        京東路要轉光復北路（北轉東），均必須要兩段式左轉
        等情明確（見本院九十五年八月二十一日訊問筆錄），
        而上開光復北路、南京東路口處確自九十四年七月三十
        一日起即設有「機慢車兩段左轉」之標誌，亦據臺北市
        交通管制工程處函覆本院稱：「二、查旨揭路口（即臺
        北市○○○路、南京東路交岔路口）南北向『機慢車兩
        段左轉』標誌係於九十四年七月三十一日設置於光復北
        路近該路口前人行道路緣上。另經民眾建議，本處於本
        （九十五）年六月底前於該路口南北向光復北路近遠端
        號誌橫桿及路名標誌牌等處，再各增設二面『機慢車兩
        段左轉』標誌及於該路口光復北路南北向『機慢車左轉
        待轉區線』間增繪導引線，以加強機車騎士辨識及依標
        誌標線行駛。三、另查『左轉後請繼續行駛』標誌牌面
        因設立時間久遠已不可考。旨揭路口係一雙Ｔ不對稱路
        口，為避免光復北路車輛駕駛人於該路口左轉後誤識南
        京東路遠端紅燈號誌而停等影響行車秩序及安全，故於
        該路口設置『左轉後請繼續行駛』指示牌（牌面朝向該
        路口光復北路方向）以提醒車輛駕駛人左轉後可繼續通
        行，該牌面於九十五年五月二日已拆除。」，有該處九
        十五年十一月二十九日北市交工規字第○九五三四四一
        五○○○號函暨檢附之照片及現場圖可參，再揆之卷附
        之上開路口照片，於九十四年七月三十一日所設置之『
        機慢車兩段左轉』標誌業已設置於該處入口附近顯明之
        處，受處分人既為領有駕駛執照之駕駛人，自當知悉轉
        彎時應依標誌指示行駛並遵守道路交通安全規則之規定
        ，否則行車秩序必將大亂而影響其他用路人之權益，是
        受處分人所辯自從其提出申訴後，上開地點才有設置機
        車兩段式左轉之標誌云云，顯與事實不符，不足採信。
        受處分人雖又辯稱該處設有左轉車輛繼續行駛之告示牌
        標誌，其既係左轉車輛，當然可以繼續行駛云云，然機
        車於該路段既禁止直接左轉南京東路而應兩段式左轉南
        京東路，業如前述，足認該指示牌並非指示機車駕駛人
        所用，是受處分人執此據以免罰，所辯亦非可採。
    (二)至臺北市政府警察局掌電字第ＡＢＩ七○二二二七號舉
        發違反道路交通管理事件通知單及臺北市交通事件裁決
        所北市裁二字第裁二二－ＡＢＩ七○二二二七號違反道
        路交通管理事件裁決書上之「牌照號碼欄」雖均誤載為
        「ＥＯＶ－一○九」號，然本院詰諸證人何以抄錯車號
        ，證人證稱因係掌上型電腦舉發單，可能係按錯等情（
        見本院九十五年八月二十一日訊問筆錄），本件既為當
        場攔停摯單舉發，上開舉發通知單、裁決書上有關受處
        分人駕駛執照或身分證統一編號及姓名、地址之記載均
        正確無誤，為受處分人所是認，足認上開舉發通知單上
        牌照號碼確實僅為誤載而不妨礙車輛同一性及本件違反
        道路交通管理事件之事實同一性之認定，若將車牌號碼
        更正為ＤＯＶ－一○九號亦均無礙於本件對於實際駕駛
        人即受處分人之裁處，是受處分人辯稱ＥＯＶ－一○九
        號非其所有之汽車牌照號碼，其車牌號碼為ＤＯＶ－一
        ○九號，故其並未違規而據以主張免罰云云，並不足採
        。綜上，本件事證明確，受處分人確有前開違規行為堪
        予認定。
五、綜上所述，受處分人確有於上開時間在設有機慢車兩段左轉
    標誌之前述交岔路口，不依該標誌之指示以兩段式完成左轉
    ，而逕行直接左轉之違規行為，從而原處分機關依修正前道
    路交通管理處罰條例第四十八條第二款、修正前處理細則第
    四十三條、第四十四條暨修正前基準表之規定，裁處受處分
    人罰鍰六百元，並依同條例第六十三條第一項第一款規定記
    違規點數一點，除裁決書將受處分人所有之前開車牌號碼誤
    載為ＥＯＶ－一○九號，應予更正為ＤＯＶ－一○九號外，
    核均無違誤，是本件受處分人之異議為無理由，應予駁回。
據上論斷，應依道路交通案件處理辦法第十九條，裁定如主文。
中　　華　　民　　國　　96　　年　　3　　 月　　28　　日
　　　　　　　　　交通法庭  法　官　黃紹紘
以上正本證明與原本無異
如不服本裁定，應於送達後5日內，向本院提出抗告狀
      　　　　　　　　　　　書記官　陳靜君
中　　華　　民　　國　　96　　年　　4 　　月　　3 　　日
